臺灣高等法院刑事判決　　　　　　　　96年度上訴字第4744號
上　訴　人
即　被　告　甲○○
　　　　　　　　　　現另案於臺灣桃園監獄執行中
指定辯護人　本院公設辯護人李廣澤
上列上訴人因違反毒品危害防制條例等案件，不服臺灣桃園地方
法院96年度訴字第1356號，中華民國96年8月16日第一審判決（
起訴案號：臺灣桃園地方法院檢察署96年度偵字第10627號），
提起上訴，本院判決如下：
    主  文
上訴駁回。
    事  實
一、甲○○前因轉讓毒品罪，經最高法院判處有期徒刑一年六月
    ，併科罰金新臺幣五萬元；復因施用第一、二級毒品罪，經
    臺灣基隆地方法院分別判處有期徒刑六月、四月，應執行有
    期徒刑八月確定，上開三罪所處有期徒刑部分，經裁定應執
    行有期徒刑二年，並於民國九十一年五月九日入監，及至九
    十二年八月二十九日假釋出監。惟於假釋期間，又因施用毒
    品案件，經本院判處有期徒刑十月確定，並撤銷假釋，接續
　　執行上開刑期，迨至九十四年十月二十二日執行完畢。猶不
　  知悔改，復意圖自中國大陸購買私運行政院依懲治走私條例
    第二條第四項公告之「管制物品及其數額」甲項第四款所列
    之管制進出口物品，並屬毒品危害防制條例第二條第二項第
    一款規定之第一級毒品海洛因（下稱海洛因）入境臺灣。旋
    即於九十六年五月一日，自桃園國際機場搭乘中華航空公司
    ＣＩ－八０三次班機，出境經香港前往中國大陸廣東省深圳
    市松港鎮，並於同年五月二日，向當地某姓名年籍不詳之人
    ，以新臺幣（下同）八萬五千元代價，購得海洛因（鑑定結
    果合計淨重三七‧０二公克，純度百分之三四‧六九），攜
    回下榻旅館房間，自行分成二份，分別裝入透明包裝袋，再
    分別裝入保險套內，計分裝成二球，以塞入肛門之方式夾藏
    於體內。同年五月三日，甲○○自香港搭乘中華航空公司Ｃ
    Ｉ－六一０次班機返回臺灣，並於當日下午五時十五分許，
    入境桃園國際機場，以此方式私運海洛因進入臺灣地區。嗣
    因內政部警政署航空警察局人員接獲線報監控掌握，於甲○
    ○入境時當場逮捕，並向臺灣桃園地方法院檢察署檢察官聲
    請核發鑑定許可書，經檢察官許可鑑定及甲○○同意下，經
    警帶往桃園縣桃園市敏盛綜合醫院，由該院醫師施以Ｘ光檢
    查，發覺體內有異，而於同年五月四日凌晨一時五分許，在
    該院急診室經浣腸處置後，排放出海洛因球二顆，始查獲上
    情。
二、案經內政部警政署航空警察局報請臺灣桃園地方法院檢察署
    檢察官偵查起訴。
    理  由
一、上開犯罪事實，業據上訴人即被告甲○○於原審及本院審理
    時坦承不諱，復有查獲照片、被告之入出境紀錄查詢單在卷
    可證。而自被告身上查扣之保險套包裝成二球，經送請法務
    部調查局鑑定結果，確為毒品海洛因（合計淨重三七‧０二
    公克，空包裝總重一０‧九九公克，人工鑑別編號0000
    00000號），有法務部調查局九十六年五月二十五日調
    科壹字第０九六二三０四五五一０號鑑定通知書在卷為憑。
    足見被告自白私運海洛因入境，確與事實相符。
二、被告於警詢、檢察官初訊及原審羈押訊問時均供稱係為抵債
    ，而與姓名年籍不詳綽號「阿堂」之人合資十四萬元購買毒
    品，由被告將毒品運輸回台後，再交付綽號「阿明」之人等
    語。然被告於原審及本院均稱係為自行施用而夾帶海洛因入
    境等語，前後所供已有不一；且被告於原審及本院自白，核
    與被告於檢察官嗣後偵查程序、原審準備程序自白均相符合
    ，被告同時說明查獲之初會有上開不一致之供述，係因正處
    毒癮發作神智不清狀態下胡亂陳述，其中「阿明」為虛構之
    人；行動電話亦係亂編之號碼。而被告於警詢供稱「阿明」
    之行動電話門號為0000000000號，同日檢察官初訊時即改稱
    「阿明」電話為0000000000號，嗣經檢察官及原審依職權函
     詢上開二門號之使用人，分別為「南屏電信股份有限公司
     」及「陳鳳琴」，有和信電訊股份有限公司函覆之客戶資
     料、原審電信資料查詢表在卷可參。而前者電話既屬電信
     公司所有，自與本案無關；另原審依職權另調閱其中00000
     00000門號（申請人為陳鳳琴），自九十六年四月一日至同
     年六月三十日之雙向通聯紀錄顯示，該用戶所在地及活動
     範圍均在台南市境內；被告住所地則在台北縣境內，亦無
     地緣關係；被告於原審準備程序中亦供稱，並無家人居住
     於台南，與上開二門號申請人或公司均不相識等語。足見
     被告供稱警詢供稱之門號為亂編者，尚值採信；卷內復無
     證據證明本案確有被告警詢、偵查初訊所指綽號「阿堂」
     、「阿明」之人存在。公訴人起訴書因而主張被告係為自
     己施用目的而運輸，已見被告於警詢及檢察官初訊關於「
     阿明」及行動電話號碼之自白，應非屬實。況扣案毒品經
     鑑定結果，數量淨重僅三七‧０二公克，純度亦僅有百分
     之三四‧六九，有法務部調查局九十六年五月二十五日調
     科壹字第０九六二三０四五五一０號鑑定通知書在卷足憑
     。而依實務運輸毒品案件中，大多將毒品藏放於身上衣褲
     夾帶，動輒至少五、六百公克，甚至上千公克，純度亦多
     高達百分之七十以上，核與相較，不論毒品數量、純度，
     均有不小之差距。本件自有合理懷疑被告於警詢、檢察官
     初訊，及於原審羈押訊問時，所稱之「阿堂」、「阿明」
     等人，應係虛構之詞，並應以原審及本院所供係為自行施
     用而運輸為真實。
三、按毒品危害防制條例所指之「運輸」毒品，雖不限於國際間
    輸入、輸出關係之運輸，惟國內之運輸，仍應以所運輸之毒
    品有在兩區域間，具有輸出或輸入之作用為構成要件。如係
    在同一區域內就本即存在之毒品為搬運或攜帶，而無自某區
    域輸入，或輸出某區域外之行為，尚難謂為本條所稱之「運
    輸」（最高法院二十七年滬上字第四二號判例意旨參照）。
    至零星挾帶或短途持送毒品者，應依實際情形參酌被告之犯
    意認定被告係運輸或持有毒品，並非不問犯意如何，概論以
    持有之罪（司法院院解字第三五四一號、第三八五三號解釋
    意旨參照）。則所謂運輸毒品，數量是否應有明確標準，在
    立法者未為明確立法下，司法實務容有基於具體案例，而為
    不同認定之彈性及空間。而究係運輸毒品，抑或單純持有毒
    品，應依行為人之犯意、途程之遠近、數量之多寡並參酌實
    際情形綜合認定之（最高法院九十三年度台上字第二一五三
    號判決意旨參照）。再最高法院在眾多案例中均表示，「運
    輸」之動機、目的是否意在為自己或為他人，或兼有之，均
    非所問。換言之，祇要本於運輸之意思而為轉運輸送者即屬
    之，並不以運送他人所有之毒品為限，即為自己運送者亦包
    括在內（最高法院九十四年度臺上字第三四一號、第五六七
    四號、第六一五三號判決要旨參照）。又毒品危害防制條例
    第四條第一項將「運輸」毒品及「販賣」犯行同列為最輕本
    刑死刑、無期徒刑以上之罪，此屬立法形成自由範圍，尚無
    違反憲法比例原則之虞，業經大法官會議釋字第四七六號解
    釋在案。是立法者顯然考量販賣、運輸此等行為，係將毒品
    流通出去，進而危害他人，並且多係包含有營利或獲利之意
    圖及行為，是將之並列為相同法益危害之重罪，因而即令係
    為自己施用之動機而攜運毒品，惟參酌行為人之犯意、途程
    之遠近、數量之多寡並參酌實際情形綜合認定，除非足以認
    定行為人屬「零星挾帶」或「短途持送」之持有毒品行為，
    否則仍有構成運輸犯行之餘地。蓋為數不小之毒品，在不可
    能一次施用完畢之情形下，容有自行為人之持有狀態，另生
    轉讓，甚至販售流通於外之危險，以及於區域至區域間之運
    送，恐有危害他區域，造成毒品散布之危險。查被告欲供己
    施用之海洛因毒品，重量達三七．０二公克，被告並分裝成
    二球以保險套包裝運送，尚非以一、二次施用即用罄之極微
    數量，自非「零星挾帶」可擬。另被告係遠自中國大陸轉機
    香港，方搭機運輸該等毒品回國，更非「短途持送」可比，
    均堪認定。被告雖係為自己施用目的，惟為免有轉讓流通於
    外之危險，所為並非零星挾帶或短途持送，仍應構成運輸毒
    品犯行。事證明確，被告犯行堪以認定。
四、查海洛因係行政院依懲治走私條例第二條第四項授權公告之
    「甲項管制進出口物品」，並為毒品危害防制條例第二條第
    二項第一款所稱之第一級毒品。核被告所為，係犯毒品危害
    防制條例第四條第一項之運輸第一級毒品罪及懲治走私條例
    第二條第一項之私運管制物品進口罪。被告非法持有第一級
    毒品海洛因之低度行為，應為運輸之高度行為所吸收，不另
    論罪。又香港澳門關係條例第三十五條第二項雖有「輸入或
    攜帶進入臺灣地區之香港或澳門物品，以進口論；其檢驗、
    檢疫、管理、關稅等稅捐之徵收及處理等，依輸入物品有關
    法令之規定辦理」之規定。惟被告運輸之海洛因毒品，係自
    中國大陸廣東深圳地區購得，並於該地旅館內藏妥，僅係單
    純於香港轉搭飛機回國，所私運進口之毒品並非香港物品，
    並無香港澳門關係條例第三十五條第二項規定之適用。被告
    以一行為同時觸犯上開二罪，為想像競合犯，應依刑法第五
    十五條規定，從一重以運輸第一級毒品罪處斷。查被告前因
    轉讓毒品罪，經最高法院判處有期徒刑一年六月，併科罰金
    新臺幣五萬元；復因施用第一、二級毒品罪，經臺灣基隆地
    方法院分別判處有期徒刑六月、四月，應執行有期徒刑八月
    確定，上開三罪所處有期徒刑部分，經裁定應執行有期徒刑
    二年，於九十一年五月九日入監；九十二年八月二十九日假
    釋出監。被告於假釋期間，又因施用毒品案件，經本院判處
    有期徒刑十月確定，並撤銷假釋，接續執行上開刑期，及至
    九十四年十月二十二日執行完畢，有本院被告前案紀錄表在
    卷可參，被告於受徒刑執行完畢後，五年內故意再犯本件有
    期徒刑以上之罪，為累犯，除運輸毒品本罪法定本刑死刑、
    無期徒刑部分，依法不得加重外，就其餘部分之法定刑，應
    依刑法第四十七條第一項之規定，加重其刑。按被告係為自
    己施用而為本件運輸犯行，尚無證據證明有流通於外之意圖
    及行為，運輸數量不多；乃因一時失慮，鋌而走險，所為又
    與一般謀利之運輸，足以使毒品流通於世，所造成之社會危
    害性，顯然有別，縱宣告法定最低刑度之無期徒刑，猶嫌過
    重，自有「情輕法重」之憾，犯罪情狀尚可憫恕，爰依刑法
    第五十九條規定酌量減輕其刑，俾符合憲法比例原則（司法
    院大法官會議釋字第二六三號解釋、最高法院九十五年台上
    字第七八八號判決意旨參照），該罪之法定本刑罰金部分並
    先加後減之。
五、原審調查結果，適用毒品危害防制條例第四條第一項、第十
    八條第一項前段、第十九條第一項前段、刑法第十一條前段
    、第五十五條、第四十七條第一項、第五十九條，同時審酌
    被告係為自行施用而運輸毒品入境，私運之毒品數量，所為
    有使毒品流通於外之危險，危害國家社會及他人之生命、身
    體法益，及參酌被告平日素行、犯罪動機、目的、手段及犯
    後坦承犯行等一切情狀，量處被告有期徒刑十五年六月。扣
    案之海洛因球二顆（淨重計三七‧０二公克），屬查獲之第
    一級毒品，不問屬犯人與否，應依毒品危害防制條例第十八
    條第一項前段沒收銷燬之。又扣案之保險套二只、透明包裝
    袋二只具有防止本件海洛因裸露、逸出及潮濕之功用，並便
    於攜帶及運輸，且係被告所有供犯本件私運海洛因所用之物
    ，應依毒品危害防制條例第十九條第一項規定宣告沒收。認
    事用法，經核並無違誤，量刑亦稱妥適，被告上訴，指摘原
    審量刑過重，為無理由，應予駁回。
據上論斷，應依刑事訴訟法第368條，判決如主文。
本案經檢察官林炳雄到庭執行職務。
中　　華　　民　　國　　96　　年　　12　　月　　27　　日
 　　　　　       刑事第四庭審判長法　官　蔡秀雄
                                  法　官　周煙平
                                  法　官　陳國文
以上正本證明與原本無異。
如不服本判決，應於收受送達後十日內向本院提出上訴書狀，其
未敘述上訴之理由者並得於提起上訴後十日內向本院補提理由書
（均須按他造當事人之人數附繕本）。
                                  書記官  蔡棟樑
中　　華　　民　　國　　96　　年　　12　　月　　27　　日
附錄：本案論罪科刑法條全文
懲治走私條例第2條第1項：
私運管制物品進口、出口逾公告數額者，處 7 年以下有期徒刑，
得併科新臺幣 3 百萬元以下罰金。
以犯前項之罪為常業者，處 3 年以上 10 年以下有期徒刑，得併
科新臺幣 5 百萬元以下罰金。
第 1 項之未遂犯罰之。
第 1 項所稱管制物品及其數額，由行政院公告之。
毒品危害防制條例第4條第1項：
製造、運輸、販賣第一級毒品者，處死刑或無期徒刑；處無期徒
刑者，得併科新臺幣1 千萬元以下罰金。
製造、運輸、販賣第二級毒品者，處無期徒刑或7 年以上有期徒
刑，得併科新臺幣7 百萬元以下罰金。
製造、運輸、販賣第三級毒品者，處5 年以上有期徒刑，得併科
新臺幣5 百萬元以下罰金。
製造、運輸、販賣第四級毒品者，處3 年以上10年以下有期徒刑
，得併科新臺幣3 百萬元以下罰金。
製造、運輸、販賣專供製造或施用毒品之器具者，處1 年以上7
年以下有期徒刑，得併科新臺幣 1 百萬元以下罰金。
前 5 項之未遂犯罰之。
